【裁判字號】    92,毒抗,719
【裁判日期】    921105
【裁判案由】    聲請觀察勒戒
【裁判全文】
臺灣高等法院臺中分院刑事裁定                    九十二年度毒抗字第七一九號
    抗  告  人
    即  被  告  甲○○
右抗告人因違反毒品危害防制條例案件，經檢察官聲請觀察勒戒，不服臺灣彰化地方
法院中華民國九十二年七月三十一日第一審裁定（九十二年度毒聲字第一五七七號，
聲請案號：臺灣彰化地方法院檢察署九十二年度聲觀字第六四四號、九十二年度毒偵
字第一二九三號），提起抗告，本院裁定如左：
    主  文
抗告駁回
    理  由
一、按犯毒品危害防制條例第十條之罪者（施用第一級毒品），應先將被告送勒戒處
    所觀察勒戒，毒品危害防制條例第二十條第一項及觀察勒戒處分執行條例第三條
    第一項定有明文。
二、本件抗告意旨略以：抗告人在採尿前（九十二年五月二日），從未施用任何毒品
    （海洛因），因此，經警方採尿送鑑定以免疫學分析法及ＴＯＸＩ－ＬＡＢ法初
    驗結果，均未能檢出毒品反應。至於銓昕科技股份有限公司濫用藥物尿液檢驗報
    告，驗出抗告人之尿液有嗎啡之陽性反應，令抗告人不解。經查，抗告人在採尿
    前，因罹患重感冒，曾施用感冒藥品，參酌抗告之尿液檢驗結果會有嗎啡陽性反
    應，可能有下列情形(1)曾施用感冒藥品；(2)採集尿液以迄檢驗，其過程繁複，且
    多人操作，難免有疏忽之事發生；(3)尿液篩檢之誤判等節，則抗告人之煙毒尿液
    鑑定報告，似不足以作為抗告人送勒戒處所觀察、勒戒之唯一證據。請詳加審查
    ，將抗告人之尿液送法務部調查局或其他單位複驗，以明事實真相，勿將抗告人
    送觀察勒戒處所觀察、勒戒，以保權益，為此提起抗告云云。
三、經查，抗告人即被告基於施用海洛因之犯意，於九十二年五月二日採尿前九十六
    小時（原裁定誤載為七十二小時）內之某時點，在不詳處所，施用第一級毒品海
    洛因一次，嗣為警於九十二年五月二日上午十一時三十分許，在被告住處即彰化
    縣竹塘鄉○○村○○路○段永祥巷八號查獲，經警於九十二年五月二日下午一時
    四十五分許採集其尿液送驗，而該採集尿液之尿瓶係由警局提供乾淨空瓶子，所
    裝尿液係由被告親自排放，當面封緘一節，據被告於警詢時陳明在卷，而該被告
    經警採集之尿液，初經送請彰化縣衛生局以免疫分析法及ＴＯＸＩ－ＬＡＢ法檢
    驗結果，雖未能檢出毒品反應，惟嗣經聲請人即檢察官將同一尿液送鑑定以較精
    準之ＧＣ／ＭＳ（即氣相層析質譜儀）確認結果，確呈嗎啡陽性反應，有詮昕科
    技股份有限公司濫用藥物尿液檢驗報告一紙附卷可稽。本院為求慎重起見，再將
    被告之上揭尿液送請法務部調查局檢驗，經該局依螢光偏極免疫分析法篩驗及依
    氣相層析質譜儀分析法確認之結果，被告之尿液確呈嗎啡陽性反應，此有該局九
    十二年十月三十日調科壹字第○九二六二六一五○九○號檢驗通知書一紙在卷可
    參。是依據以較精密之檢驗方法就被告之尿液為二次檢驗之結果，足認被告確有
    施用第一級毒品海洛因無誤。按海洛因係嗎啡經化學合成之半人工合成品，（嗎
    啡分子除去其羥基中氫，以乙醯基代之，即成海洛因），藥（毒）性倍於嗎啡，
    其經吸食或施打進入人體，藉人體解毒系統之代謝作用而分解成藥（毒）性較低
    之嗎啡，故於吸食或施打海洛因之煙毒犯尿液中，可檢出嗎啡反應。次按人體代
    謝原理，施用毒品後經尿液排出之時間，依施用量之多寡、施用者之年齡、性別
    及代謝功能不同而有所差異，一般而言，施用者在施用毒品後四十八小時內所排
    泄之尿液，均有可能被檢出毒品經人體代謝後之物質，且若經常或大量施用，則
    毒品經代謝後之物質由尿液排出時間約可延長至九十六小時。被告雖抗辯並無施
    用毒品海洛因云云，然此抗辯顯與上開檢驗結果不符，苟其未施用毒品海洛因，
    其尿液焉有可能會有嗎啡陽性反應。至被告雖辯稱其採尿前，因感冒曾服用感冒
    藥品，可能因此有嗎啡陽性反應云云，然被告並未敘明其服用何種感冒藥品以供
    本院查證，難認其此項抗辯屬實，且所辯服用感冒藥品可能會有嗎啡陽性反應，
    亦與一般常理不符，故其此項抗辯尚不足採信。至被告質疑採尿至檢驗過程繁複
    ，可能有疏失且可能有誤判之情云云，然被告之尿液於警局採驗時相當慎重，乃
    由被告本人以乾淨空瓶子親自排放後當面封緘一節，已如前述，而驗尿機關係專
    業機構，驗尿過程有一定程序，難以被告空言質疑即可推認有何疏失之情，況被
    告尿液經二次以較精確方法檢驗之結果均確呈嗎啡陽性反應，實無可能有誤判之
    情，亦難認被告此項抗辯屬實。從而，被告上揭抗辯，均不足採信，其施用第一
    級毒品海洛因行為應可認定。原審法院因之依臺灣彰化地方法院檢察署檢察官之
    聲請，裁定被告應送勒戒處所觀察、勒戒，於法並無不合。被告仍執前詞指摘原
  裁定不當，為無理由，應予駁回。
四、據上論斷，應依刑事訴訟法第四百十二條，裁定如主文。
中      華      民      國      九十二    年      十一    月    五      日
                                    臺灣高等法院臺中分院刑事第六庭
                                          審判長法  官  李  文  雄
                                                法  官  邱  顯  祥
                                                法  官  陳  秀  
右正本證明與原本無異。
不得再抗告。
                                                書記官  黃  禎  祥
中      華      民      國      九十二   年     十一      月     五     日
                                                                        Ｆ


司法院資訊處製作；財團法人民間司法改革基金會備份。
